【裁判字號】    96,訴,2667
【裁判日期】    970507
【裁判案由】    國籍事務
【裁判全文】
臺北高等行政法院判決
                                     96年度訴字第02667號
                              .
原      告  甲○○
訴訟代理人  蔡雲璽 律師
被      告  內政部
代  表  人  乙○○（部長）
訴訟代理人  丙○○
上列當事人間因國籍事務事件，原告不服行政院中華民國96年6
月8 日院臺訴字第0960086843號訴願決定，提起行政訴訟。本院
判決如下：
    主  文
原告之訴駁回。
訴訟費用由原告負擔。
    事  實
一、事實概要：
    原告原國籍奈及利亞，因與我國女子結婚，於民國（下同）
    93年6 月23日檢附喪失奈及利亞公民權宣誓書等相關資料，
    申請歸化中華民國國籍，經臺北縣政府轉經被告內政部93年
    7 月12日台內戶字第0930008120號函許可歸化中華民國國籍
    。原告據以臺灣地區無戶籍國民身分申經被告核准於93年7
    月30日發給第0000000000號居留證。嗣被告以經外交部查證
    結果，原告申請時所檢附喪失奈及利亞公民權宣誓書係屬偽
    造，依國籍法第19條規定，以95年10月16日台內戶字第0950
    1383235 號函撤銷原告歸化我國國籍之許可，並以95年10月
    31日台內警境孝高字第0950922191號處分撤銷原告臺灣地區
    居留許可，註銷第0000000000號居留證。原告不服，以其申
    辦喪失奈及利亞國籍所提出之文件及喪失國籍證明書件確為
    奈及利亞政府所核發，並經我國駐外單位認證，被告未經該
    國政府確認所提喪失國籍證明文件係屬偽造，逕予撤銷其歸
    化許可，顯然不符法律程式，又被告95年10月16日台內戶字
    第09501383235 號函未合法送達，依行政程序法第110 條第
    1 項規定，撤銷其歸化許可之處分並未對其發生效力，應不
    得據以撤銷其居留許可云云，分別就被告95年10月16日台內
    戶字第09501383235 號函及95年10月31日台內警境孝高字第
    0950922191號處分（下稱原處分），提起訴願，經行政院96
    年6 月8 日院臺訴字第0960086843號訴願決定將內政部台內
    警境孝高字第0950922191號處分撤銷，其餘部分駁回，原告
    仍不服，遂向本院提起行政訴訟。
二、兩造聲明：
  (一)原告聲明：訴願決定及原處分均撤銷。
  (二)被告聲明：原告之訴駁回。
三、兩造之爭點：
    原告所提喪失奈及利亞公民權宣誓書是否為真正？
  (一)原告主張：
    1.原告為申請歸化中華民國國籍，依國籍法規定，須先放棄
      原奈及利亞國籍，故原告向奈及利亞內政部公民及商務處
      申請放棄公民權，由公民及商務處核發放棄國籍證明（參
      本院卷第57至59頁），其後將放棄國籍證明送交奈及利亞
      外交部認證簽章，再由原告之母至Logos 州高等法院，宣
      示證明原告有放棄奈及利亞國籍之意，並由Logos 州高等
      法院核發宣示書（參本院卷第60至62頁），嗣後需將上開
      2 份文件一併向中華民國駐奈及利亞商務代表團申請驗證
      ，經商務代表團驗證無誤加蓋驗證章，又經我國外交部複
      驗，才得向被告提出做為放棄原國籍證明。足見原告確有
      放棄奈及利亞國籍之意，且相關證明均業經駐奈及利亞商
      務代表團驗證無誤。另原告放棄奈及利亞國籍後，因故需
      前往奈及利亞，因已無奈及利亞公民身分，故須向奈及利
      亞政府申請入境簽證，此有原告所持中華民國護照內奈及
      利亞政府所為之簽證為憑（參本院卷第63至87頁），倘原
      告仍具奈及利亞國民身分，進入該國根本無需申請簽證，
      顯見原告確實已放棄奈及利亞國籍，奈國政府亦不再認為
      原告具有該國國籍。
    2.被告撤銷歸化許可處分不合法：
      (1)撤銷程序違反國籍法相關規定：
        國籍法第9 條前段規定，外國人依第3 條至第7 條申請
        歸化者，應提出喪失其原有國籍之證明。其次，國籍法
        施行細則第17條規定「依本細則規定應繳附之文件為外
        文者，須附中文譯本。前項所定文件係在外國駐華使領
        館或授權代表機構製作者，應經外交部驗證；在國外製
        作者，應經駐外館處認證及外交部複驗。但依第2 條第
        3 項、第4 項規定向駐外館處申請，送外交部轉內政部
        許可者，免經外交部複驗。第1 項所定中文譯本，除由
        駐外館處認證外，得由我國公證人認證。」是故依上開
        規定，原告於申請歸化中華民國國籍時，被告依國籍法
        施行細則第17條規定審核原告所提出之喪失國籍證明時
        ，應以經駐外館處認證及外交部複驗之外國公文書為依
        據。以本案為例，原告放棄奈及利亞國籍，故提出由奈
        及利亞政府所核發之放棄國籍證明書，依國籍法施行細
        則第17條第2 項規定，放棄國籍證明書件應經由駐奈及
        利亞外交館處認證及外交部複驗。換而言之，因被告無
        能力自行認定原告放棄國籍證明文件之真正性，僅能藉
        駐外單位之驗證為唯一查證途徑，故國籍法及相關規定
        始要求被告審核申請歸化所提供之放棄原國籍文件，須
        經我國駐外單位驗證，乃因此被告應以業經驗證之文件
        為核准唯一依據，迄今原告之放棄國籍證明文件之驗證
        許可尚未經撤銷，被告認為原告所提放棄國籍證明文件
        係屬偽造，逕予撤銷其歸化許可，顯然違反國籍法相關
        規定。
      (2)原告之放棄國籍文件應為真正：
        系爭放棄國籍證明書已經過奈及利亞政府確認為真正
          ：
          據被告所持外交部公文意旨，我國駐奈國商務代表團
          於95年曾直接向奈國內政機關函詢原告之放棄國籍文
          件是否為真，由此可知我國駐奈國商務代表團於驗證
          被告之放棄國籍證明書時，並無不能向奈國政府直接
          進行函查之情形。我國駐奈國商務代表團既可直接向
          奈國內政機關函詢原告之放棄國籍文件是否為真，則
          其於驗證原告之放棄國籍證明時，當亦會向奈國驗證
          機關函查。我國駐奈國商務代表團既然加蓋驗證章，
          顯見已就真正性為查證並確認無誤。系爭放棄國籍證
          明書被持向中華民國駐奈及利亞商務代表團驗證前，
          除經奈及利亞聯邦內政部公民商務處官員簽名後所核
          發，仍須檢附奈及利亞國阿布加市高等法院之公證文
          件，再向奈及利亞外交部申請認證簽章，該份文件已
          經過奈國核發機關以外2 個機關重重把關的審核，其
          真正性及正確性應已無疑義。
        被告所取得之奈及利亞政府函覆文件未經合法驗證：
          查駐外領務人員辦理公證事務辦法第17條規定「證明
          或認證外國文書，應驗明、比對文書上之簽字、鈐印
          或以其他適當方式予以查證（以下簡稱驗證），經確
          認無誤後，依第14條規定辦理之。但條約、國際慣例
          或其他法令別有規定者，不在此限。前項驗證，其程
          序如下：一、文書之簽字、鈐印應先經文書製作國（
          以下簡稱該國）主管驗證機關驗證。二、比對前款驗
          證機關之簽字及鈐印樣本；無樣本可供比對時，應照
          會駐在地有關主管機關查證，或要求請求人將該文書
          先送至有簽字及鈐印樣本可供比對之文書製作單位上
          級或主管機關驗證。三、無法依前款規定辦理時，該
          文書應經該國外文部或有關主管機關及該國於我駐外
          館處駐在地之使領館驗證；駐外館處如無該等使領館
          官員之簽字及鈐印樣本可供比對時，應照會該使領館
          查證。」。次按外交部80年12月16日訂定發布之駐外
          館處文件證明辦法第28條、第29條前段分別規定「本
          辦法所稱驗證，係指證明公文書上政府官員、公證人
          或公設翻譯人等之資格、簽字及新蓋鈐印為真正之手
          續。」、「外國公文書欲持至我國使用並獲我國承認
          者，須經其本國主管驗證機關及我有權管轄之駐外館
          處驗證。」同辦法第30條規定：「領務承辦人員應儘
          量蒐集其領務轄區內主管驗證機關、官員、公證人及
          公設翻譯人等之簽字及鈐印樣本以供比對，及無比對
          樣本之查證作業。」上開辦法係外交部基於其職掌領
          事事務之各項文件證明業務而訂定，有外交部組織法
          （第20條之1 ）、外交部領事事務局組織條例（第2
          條第1 項第3 款）所定職掌根據。由上述規定觀之，
          駐外單位驗證係針對「外國公文書」而為，縱認職權
          命令須以法律規定或以法律明列其授權依據，依90年
          12月28日修正公布之行政程序法第174 條之1 之規定
          ，上開辦法雖因欠缺授權而於91年1 月23日廢止，相
          關定義然仍可做為參考之用。再按照國際間外國公文
          書往來慣例，本國駐外單位欲致函駐地國之內政機關
          （查證他國政府文書之真正性），應先聯繫他國外交
          部，由該國外交單位將查詢文件轉知內政機關查詢，
          因此我國商務代表團縱使要重新查證，亦應先發函至
          奈及利亞外交部，由奈及利亞外交部再轉發與該國政
          府單位聯繫查詢。反之，奈國內政機關之回覆文件，
          亦應由奈國內政部先交與奈國外交部，再由奈國外交
          部轉交我國駐奈及利亞商務代表團，其目的在於經由
          奈國外交部之查證，確保奈國內政部所收到之我國駐
          奈國商務代表團公文為真，以及我國駐奈國商務代表
          團所收到之奈國內政部公文為真。被告重新調查原告
          之放棄國籍證明書真正性時，未經過奈國外交部，而
          由我國駐奈及利亞商務代表團直接向奈國內政部去函
          ，已不符正常公文往來程序，而被告所持奈國內政部
          之回函未經奈國外交部驗證，且未經我國駐奈及利亞
          商務代表團進行驗證，其所取得之文書顯然未再經查
          證真正性，其查證程序顯然不合法。
        被告有違行政自我拘束原則：
          原告欲來臺申請歸化國籍，尚且必須先將奈國聯邦內
          政部公民商務部所簽發之放棄國籍聲明書，先向奈國
          外交部申請認證，再向我國駐奈及利亞商務代表團申
          請驗證，被告之放棄國籍聲明書尚且已經過奈國內政
          部之2 個奈及利亞政府單位之確認，然而我國駐奈及
          利亞代表處要求奈及利亞內政部公民事務部函覆後新
          取得之文件根本未經過奈國外交部或其他奈國政府機
          關確認為該國政府核發，被告卻認為該份文件為真，
          顯然有違行政自我拘束原則。且按被告引用外交部所
          言「在官箴不彰之國家公務員亦可能出具不實內容之
          證明…故對於奈及利亞…等國家之文書…對之仍宜抱
          持必要之懷疑」則以此推論，如今外交部所取得之奈
          國內政部公民事務部查證回覆文件縱使為奈國政府人
          員所簽，因奈國政府官員官箴不彰，故其仍可能出具
          內容不實的公文，對之仍宜抱持必要之懷疑！則外交
          部未再重複確認奈及利亞內政部公民事務部函覆文件
          之形式真正性以及內容真正性，亦未考慮奈國官員官
          箴不彰之情形，並提出解釋何以該份文件無須為相同
          考量，被告即以該份文件為依據，主張被告之放棄國
          籍證明文件為假，其前後立場已明顯矛盾，顯然有違
          行政自我拘束原則。
        被告所依據之外交部函查結論與經驗法則有違：
          我國駐奈及利亞商務代表團在就被告之放棄奈及利亞
          國籍聲明書為驗證時，應按照程序查證確實為奈及利
          亞國政府內政部以及外交部之簽章，始可加蓋驗證無
          誤之官章，因此，該份放棄奈及利亞國籍證明書在形
          式上之驗證程序，應係由我國駐奈及利亞商務代表團
          分別向奈及利亞外交部及內政部確認是由奈及利亞政
          府官員所簽發後才會加蓋驗證官章。依駐外領務人員
          辦理公證事務辦法第17條規定，證明或認證外國文書
          ，應驗明、比對文書上之簽字、鈐印或以其他適當方
          式予以查證，原告之放棄國籍證明書經過駐奈國商務
          代表團之驗證，即表示駐奈國商務代表團已確認為奈
          國政府人員之簽名，縱使該份文件有被偽造之嫌，簽
          署之人名、職稱應是奈國政府官員，只是實際為署押
          之人並非該官員。然奈國內政部針對駐奈國商務代表
          團回函時，卻表示該放棄國籍證明書上之署名人別，
          根本不是奈國內政部人員，理當奈國內政部之查詢結
          果，當不至於出現如此結果，顯見該份回覆函查文件
          內容之正確性顯有疑義。
  (二)被告主張：
    1.原告係於93年6 月23日檢附經我駐奈及利亞聯邦共和國商
      務代表團認證及外交部複驗之喪失奈國國籍證明等相關文
      件向被告申請歸化我國國籍，經被告以93年7 月12日台內
      戶字第0930008120號函許可在案。嗣外交部於95年10月2
      日以部授領三字第09504494410 號函知被告略以，原告於
      申請歸化我國國籍時所持憑之喪失奈及利亞國國籍證明文
      件，經我駐奈及利亞代表處於95年6 月1 日再致函奈國內
      政部公民事務處複查上揭文件獲復，原告所持之放棄奈國
      公民資格文件均係偽變造，建議被告撤銷其歸化國籍之許
      可。
    2.按「外國人依第3 條至第7 條申請歸化者，應提出喪失其
      原有國籍之證明。但能提出因非可歸責當事人事由，致無
      法取得該證明並經外交機關查證屬實者，不在此限。」為
      國籍法第9 條所明定。是以，外籍人士如欲申請歸化我國
      者，除能提出符合上揭但書規定之文件者外，均應提出合
      法有效之喪失其原有國籍證明。本案原告雖檢附經我駐奈
      及利亞商務代表團認證及外交部複驗之喪失奈國國籍證明
      文件，惟外交部95年9 月14日部授領三字第09504446850
      號函稱：「依據國際慣例與本部之規定，我駐外館處受理
      外國文書驗證，僅係核對驗證該文書上外國政府官員或公
      證人之簽章無誤後予以作形式效力之證明；至文件內容及
      實質效力則不在證明範圍。爰任何國外文件雖經駐外館處
      及本部驗證，並不必然因而推定其內容亦屬真實，…在官
      箴不彰之國家公務員亦可能出具不實內容之證明，故對於
      奈及利亞、…等國家之文書，縱令經過該國之公證與本部
      之驗證，要證機關對之仍宜抱持必要之懷疑，…」，故原
      告之喪失奈及利亞國籍證明文件雖經駐外館處及外交部之
      驗證及複驗，惟其受理外國文書驗證，僅作形式審查，至
      文件之內容及實質效力均非證明之範圍。有關原告之喪失
      奈及利亞國籍證明文件內容之真實性及實質效力既經我駐
      奈及利亞代表處於95年6 月1 日致函奈國內政部公民事務
      處複查並確認係偽變造，被告自不得據以採認。原告雖誤
      使公務人員據以許可其歸化我國國籍，但依國籍法第19條
      規定：「歸化、喪失或回復中華民國國籍後，5 年內發現
      有與本法之規定不合情形，應予撤銷。」，被告自當依上
      開規定撤銷其歸化國籍之許可，該處分均係依法行政，並
      無違誤。
    3.原告持我國護照入境奈及利亞，並獲該國政府核發入境簽
      證云云，不代表其已喪失奈及利亞國籍，且其喪失奈及利
      亞國籍證明業經查明係偽變造：
      原告所稱其如未放棄奈及利亞國籍，奈及利亞政府不會核
      發入境簽證云云，依據外交部97年3 月19日領二字第0975
      112808號轉電表檢送之駐奈及利亞代表處97年3 月17日第
      nga751號電略以，原告以不法手段詐騙取得我國護照，再
      據以申獲奈及利亞簽證，並不代表奈及利亞已承認其喪失
      該國國籍，因其申辦放棄奈及利亞國籍之該國內政部公民
      事務處文件既係偽變造，自非合法文件，故原告主張不足
      採信。至原告主張其喪失奈及利亞國籍證明係經該國外交
      部認證，並由其母持至Logos 州高等法院宣誓，再由我國
      駐奈及利亞代表處驗證及外交部複驗，故應屬真實一節，
      被告96年9 月6 日台內戶字第0960139903號函檢送之答辯
      狀業已明敘，依據外交部95年9 月14日部授領三字第0950
      4446850 號函稱：「依據國際慣例與本部之規定，我駐外
      館處受理外國文書驗證，僅係核對驗證該文書上外國政府
      官員或公證人之簽章無誤後予以作形式效力之證明；至文
      件內容及實質效力則不在證明範圍。爰任何國外文件雖經
      駐外館處及本部驗證，並不必然因而推定其內容亦屬真實
      ，…」，故原告之喪失奈及利亞國籍證明雖經駐外館處及
      外交部之驗證及複驗，惟其受理外國文書驗證，僅作形式
      審查，至文件之內容及實質效力均非證明之範圍。再者，
      該函所附我駐奈及利亞代表處電報指稱，奈國外交部因察
      覺該部文件驗證組組長針對當事人所提事實上係可疑或偽
      造之法院宣誓文件、奈國良民證等重要文件進行複驗作業
      ，並不當收取驗證費，以達不法奈人申辦各種證明，申請
      他國簽證之企圖，因此奈國外交部宣布暫時關閉該組之運
      作，該組長亦遭奈國警方逮捕。故原告之喪失奈及利亞國
      籍證明文件雖經外交部確認係奈國外交部核蓋鋼印及相關
      官員簽字，惟該處認為上開文件內容之真偽仍有疑慮，恐
      係價購而來，爰再洽奈國政府查證，以避免其藉以歸化我
      國國籍，經查復原告所持之證明文件係屬偽變造；故不論
      該等文件究否係經我駐奈及利亞聯邦共和國商務代表團認
      證及外交部複驗，或原告稱係委託他人代辦，其不知該文
      件係偽造等語，均不影響該喪失奈國國籍證明文件係偽造
      之事實，故原告於申請歸化時並未喪失奈國國籍。
    4.我駐奈及利亞代表處查證程序並無錯誤，且奈及利亞內政
      部回函確係真實：
      原告稱依照國際間公文書往來慣例，我駐奈及利亞代表處
      應經由奈及利亞外交部將查證其所檢附之喪失奈及利亞國
      籍證明公文轉該國內政部處理，而非逕行去文該國內政部
      查證，且該國內政部之回函並未經該國外交部及我國駐奈
      及利亞代表處驗證，故查證程序顯不合法一節，查國際間
      公文書往來並不必然均須依照前揭方式進行，各國得視其
      外交關係、討論議題等選擇適當方式為之，爰我駐奈及利
      亞代表處直接去文奈及利亞內政部進行查證並無不當。至
      奈及利亞內政部之回函雖未經過該國外交部驗證，其真實
      性並不容置疑，蓋二國政府間之公文書往來涉及國家之公
      信力，稍有誤失都將傷害其在國際上之信譽，並破壞其國
      際形象，故奈及利亞內政部之回函無須該國外交部驗證即
      得確認其真實性，原告之主張不足採信。
    理  由
一、按94年6 月15日修正前國籍法第4 條第1 項第1 款規定，外
    國人或無國籍人，現於中華民國領域內有住所，具備第3 條
    第2款 至第4 款條件，於中華民國領域內，每年合計有183
    日以上合法居留之事實繼續3 年以上，並為中華民國國民之
    配偶者，亦得申請歸化。第9 條前段規定，外國人依第3 條
    至第7 條申請歸化者，應提出喪失其原有國籍之證明。95年
    1 月27日修正國籍法第19條規定，歸化、喪失或回復中華民
    國國籍後，5 年內發現有與本法之規定不合情形，應予撤銷
    。
二、原告原國籍奈及利亞，因與我國女子結婚，於民國93年6 月
    23日檢附喪失奈及利亞公民權宣誓書等相關資料，申請歸化
    中華民國國籍，經臺北縣政府轉經被告內政部93年7 月12日
    台內戶字第0930008120號函許可歸化中華民國國籍。原告據
    以臺灣地區無戶籍國民身分申經被告核准於93年7 月30日發
    給第0000000000號居留證。嗣被告以經外交部查證結果，原
    告申請時所檢附喪失奈及利亞公民權宣誓書係屬偽造，依國
    籍法第19條規定，以95年10月16日台內戶字第0950 1383235
    號函撤銷原告歸化我國國籍之許可，並以95年10月31日台內
    警境孝高字第0950922191號處分撤銷原告臺灣地區居留許可
    ，註銷第0000000000號居留證。原告不服，以其申辦喪失奈
    及利亞國籍所提出之文件及喪失國籍證明書件確為奈及利亞
    政府所核發，並經我國駐外單位認證，被告未經該國政府確
    認所提喪失國籍證明文件係屬偽造，逕予撤銷其歸化許可，
    顯然不符法律程式，又被告95年10月16日台內戶字第095013
    83235 號函未合法送達，依行政程序法第110 條第1項 規定
    ，撤銷其歸化許可之處分並未對其發生效力，應不得據以撤
    銷其居留許可云云，分別就被告95年10月16日台內戶字第
    09501383235 號函及95年10月31日台內警境孝高字第095092
    2191號處分（下稱原處分），提起訴願，經行政院96 年6月
    8 日院臺訴字第0960086843號訴願決定將內政部台內警境孝
    高字第0950922191號處分撤銷，其餘部分駁回，原告仍不服
    ，遂向本院提起行政訴訟，並為事實欄所載各節之主張，是
    本件應審酌者厥為：原告所提喪失奈及利亞公民權宣誓書是
    否為真正？
三、經查：
  (一)原告於93年6 月23日檢附喪失奈及利亞公民權宣誓書等相關
    資料，申經被告以93年7 月12日台內戶字第0930008120 號
    函許可歸化中華民國國籍。嗣經外交部查證結果，原告所檢
    附喪失奈及利亞國籍證明即「喪失奈及利亞公民權宣誓書」
    係屬偽造，被告依95年1 月27日修正國籍法第19條規定，撤
    銷原告歸化我國國籍之許可，經核並無不合。
  (二)原告雖稱：其所提出之喪失奈及利亞公民權宣誓書，業經我
    國駐奈及利亞商務代表團認證及經外交部複驗（參本院卷第
    57、58頁），足認為真正云云。惟查：
    1.依外交部95年9 月14日部授領三字第0950444685 0號函稱
      ：「依據國際慣例與本部之規定，我駐外館處受理外國文
      書驗證，僅係核對驗證該文書上外國政府官員或公證人之
      簽章無誤後予以作形式效力之證明；至文件內容及實質效
      力則不在證明範圍。爰任何國外文件雖經駐外館處及本部
      驗證，並不必然因而推定其內容亦屬真實，…在官箴不彰
      之國家公務員亦可能出具不實內容之證明，故對於奈及利
      亞、…等國家之文書，縱令經過該國之公證與本部之驗證
      ，要證機關對之仍宜抱持必要之懷疑，…」，故原告之喪
      失奈及利亞國籍證明文件雖經駐外館處及外交部之驗證及
      複驗，惟其受理外國文書驗證，僅作形式審查，至文件之
      內容及實質效力均非證明之範圍。是原告主張其喪失奈及
      利亞公民權宣誓書業經我國駐奈及利亞商務代表團認證及
      經外交部複驗，用以證明該文件必為真正，並不足採。
    2.查上開有關原告之喪失奈及利亞公民權宣誓書內容之真實
      性及實質效力，業經我駐奈及利亞代表處於95年6 月1 日
      致函奈國內政部公民事務處，請求奈及利亞內政部查證該
      宣誓書是否為真正，經奈及利亞內政部查證結果，以2006
      年8 月21 日 覆函，略稱：宣誓書文件之簽名者並非本部
      官員，因此這6 份（按含原告及古力等其他放棄奈及利亞
      國籍者共6 人）喪失奈及利亞國籍證明，均非真實等語，
      此有我駐奈及利亞代表處於95年6 月1 日函，及奈國內政
      部2006年8 月21日覆函附卷可稽（參本院卷第118 、119
      頁），足見原告所提出之喪失奈及利亞公民權宣誓書，應
      非真正。
  (三)原告又稱：系爭放棄國籍證明書被持向中華民國駐奈及利亞
    商務代表團驗證前，除經奈及利亞內政部官員簽名後所核發
    ，仍須檢附奈及利亞國阿布加市高等法院之公證文件，再向
    奈及利亞外交部申請認證簽章，該份文件已經過奈國核發機
    關以外2 個機關重重把關的審核，其真正性及正確性應已無
    疑義，足認為真正云云。惟查：
    1.系爭放棄國籍證明書其原始核發之機關為奈及利亞內政部
      ，簽署者為奈及利亞內政部官員，此有該宣誓書附卷可稽
      （參本院卷第57頁），故究竟該宣誓書是否為真正，自應
      以奈及利亞內政部之查核意見，最為正確。
    2.茲奈及利亞內政部既於2006年8 月21日以公函正式答覆我
      駐奈及利亞代表處，明確表示該宣誓書非屬真正，已如上
      述，則該宣誓書確非真正，即堪認定，故縱其他機關再予
      認證、驗證或公證，均無礙上開事實之認定。是原告稱此
      部分所述，要不足採。
  (四)原告再稱：被告所取得之奈及利亞內政部函覆文件未經合法
    驗證，不符查證程序，應不足採云云。惟查：
    1.上開奈及利亞內政部函，係應我駐奈及利亞代表處於95年
      6 月1 日之函詢，所為之答覆，為二國政府間之正式公文
      往來，此與一般私人提出之文書不同，其真正與否，自不
      以經過驗證為必要。
    2.蓋二國政府間之公文書往來涉及國家之公信力，稍有誤失
      都將傷害其在國際上之信譽，並破壞其國際形象，故奈及
      利亞內政部之回函，雖未經該國外交部驗證，應得確認其
      真實性，原告之主張不足採信。
  (五)原告又稱：其曾持我國護照入境奈及利亞，並獲該國政府核
    發入境簽證云云，足見其已喪失奈及利亞國籍云云。惟查：
    1.本件原告係先以所謂喪失奈及利亞公民權宣誓書，取得我
      國國籍，並獲核發我國護照，然系爭喪失奈及利亞公民權
      宣誓書既非真正，並不代表奈及利亞已承認其喪失該國國
      籍，故不論原告是否曾持我國護照入境奈及利亞，均不能
      用以證明該宣誓書為真正。
    2.至於原告之所以持我國護照入境奈及利亞之動機，或為避
      免該宣誓書非屬真正之事件東窗事發（按原告如以奈及利
      亞國民身分入境奈及利亞，即有可能提早被發現其並未喪
      失奈及利亞國籍，因而被撤銷我國國籍），故原告以其曾
      持我國護照入境奈及利亞，主張該宣誓書為真正，亦不足
      採。
四、綜上，原告所述為不可採。從而，原處分撤銷原告歸化我國
    國籍之許可，並無不合。訴願決定就此部分駁回予以維持，
    亦無違誤，原告徒執前詞，訴請撤銷，為無理由，應予駁回
    。
五、末查被告95年10月16日台內戶字第09501383235 號函僅係撤
    銷原告93年7 月12日申請歸化國籍之許可，其身分乃回復為
    外國人，且其檢附之喪失奈及利亞國籍證明既為偽變造，原
    告仍具有奈及利亞國籍。如其嗣後能提憑合法有效之喪失奈
    及利亞國籍證明並符合國籍法等相關規定者，仍得重新檢齊
    各項證明文件申請歸化我國國籍，附此敘明。
六、兩造其餘攻擊防禦方法均與本件判決結果不生影響，故不逐
    一論述，併此敘明。
據上論結，本件原告之訴為無理由，爰依行政訴訟法第98條第1
項前段，判決如主文。
中    華    民    國    97    年     5    月    7     日
                    臺北高等行政法院第二庭
                              審判長法  官  徐  瑞  晃
                                    法  官  畢  乃  俊
                                    法  官  陳  金  圍
上為正本係照原本作成。
如不服本判決，應於送達後20日內，向本院提出上訴狀並表明上
訴理由，如於本判決宣示後送達前提起上訴者，應於判決送達後
20日內補提上訴理由書（須按他造人數附繕本）。
中    華    民    國    97    年     5    月    7    日
                                    書記官  陳  可  欣


司法院資訊處製作；財團法人民間司法改革基金會備份。
